【裁判字號】    92,台上,3016
【裁判日期】    920605
【裁判案由】    偽造文書
【裁判全文】
最高法院刑事判決                              九十二年度台上字第三○一六號
    上  訴  人  台灣高等法院檢察署檢察官
    被      告  甲○○
右上訴人因被告偽造文書案件，不服台灣高等法院中華民國八十九年十二月十二日第
二審判決（八十九年度上訴字第三六一九號，起訴案號：台灣基隆地方法院檢察署八
十八年度偵字第五五○二號），提起上訴，本院判決如左：
    主  文
上訴駁回。
    理  由
按刑事訴訟法第三百七十七條規定：上訴於第三審法院，非以判決違背法令為理由，
不得為之。是提起第三審上訴，應以原判決違背法令為理由，係屬法定要件，如果上
訴理由並未指摘原判決有何違法，自應認其上訴為違背法律上之程式，予以駁回。本
件被告甲○○於民國八十四年間，虛增陳松欽、連俊賢領取之薪資，登載於其業務上
製作之各類所得扣繳暨免扣繳憑單（下稱扣繳憑單）上，並行使交付予稅捐稽徵機關
，作為核課陳松欽、連俊賢二人綜合所得稅依據之行為，檢察官認其牽連犯刑法第二
百十六條、第二百十五條及稅捐稽徵法第四十一條之罪嫌，提起公訴。原審審理結果
，認被告僅犯刑法第二百十六條、第二百十五條之罪，因被告於八十三年度未為營利
事業所得稅之結算申報，認其被訴牽連犯稅捐稽徵法第四十一條之罪部分，毋庸另為
無罪之諭知，因而維持第一審論處被告行使從事業務之人，明知為不實之事項，而登
載於其業務上作成之文書，足以生損害於公眾及他人罪刑之判決（處有期徒刑六月）
，駁回被告在第二審之上訴。本件檢察官提起上訴，僅以扣繳憑單乃商業會計法所規
定之原始憑證，被告業務上製作不實扣繳憑單並提出行使之行為，應依特別法即比較
適用有利於被告之修正前商業會計法第六十六條論罪為由，指摘原判決適用刑法第二
百十六條、第二百十五條論處被告罪刑為違法，而對原判決未論處被告違反稅捐稽徵
法第四十一條之罪部分，究有如何違背法令之情事，並無一語涉及，揆之首揭說明，
其上訴自屬違背法律上之程式。至刑法第二百十六條、第二百十五條之罪，核屬刑事
訴訟法第三百七十六條第一款規定不得上訴第三審之案件，得上訴第三審之違反稅捐
稽徵法部分之上訴既不合法，檢察官對此部分提起上訴，顯非適法。次按商業會計法
第十五條之商業會計憑證分為原始憑證及記帳憑證二類，證明事項之經過，而為造具
記帳憑證所根據之憑證者為原始憑證，證明處理會計事項人員之責任，而為記帳所根
據之憑證者為記帳憑證。至所得稅法有關扣繳義務人應依法填發之扣繳憑單，固屬營
利事業附隨業務所製作之文書，然其用意在於稽徵機關蒐集及掌握課稅資料，以利稅
捐之核課，既非證明事項之經過，而為造具記帳憑證所根據之原始憑證，亦不能認係
證明處理會計事項人員之責任，而為記帳所根據之記帳憑證，自非商業會計法所指之
會計憑證，此乃本院最新之見解。上訴意旨對此法律適用上之顯然誤會，難認係適法
之第三審上訴理由。是本件上訴違背法律上之程式，應予駁回。
據上論結，應依刑事訴訟法第三百九十五條前段，判決如主文。
中      華      民      國    九十二    年      六      月      五      日
                              最高法院刑事第十二庭
                                  審判長法官  張  淳  淙
                                        法官  謝  俊  雄
                                        法官  蘇  振  堂
                                        法官  張  春  福
                                        法官  呂  丹  玉
      右正本證明與原本無異
                                              書  記  官
中      華      民      國    九十二    年      六      月     十一     日


司法院資訊處製作；財團法人民間司法改革基金會備份。
